# PPP 及 EPC 项目社会资本方会计核算

提问人：alex1122 时间：2023-09-14 22:41:05
请教陈版主，具体情况如下：
①A公司为地方政府城投平台，与B等 9 家社会资本方成立合资项目公司C，其中A公司持有C公司80%的股份，B与其他 8 家社会资本方合计持有项目公司20%的股份（B持股0.97%）；
②B与其他 8 家社会资本方分别取得项目公司承建的某高速公路 9 个标段的总承包权；
③投资协议约定，B公司不享有项目公司投票权、董事会及监事会席位、不享有分红及未分配利润分配权；乙方不承担出资额之外项目融资的义务，亦不承担超过出资额之外的亏损；
④投资协议约定，B公司不得将持有项目公司的股权转让给其他外部单位；经与甲方协商后，可以转让给甲方，但甲方不会支付转让对价，视为B承包的标段总承包价中已经考虑股权回购款；
⑤项目公司按照净利润的10%计提法定盈余公积，直至计提至注册资本的50%；
⑥项目运营期结束，项目公司在移交政府资产、支付清算费用、职工工资以及税款、清场债务之后剩余的部分，由社会资本方享有，B公司以及其他 8 家社会资本方以出资比例分配剩余财产；项目公司的盈余公积归A公司所有；
⑦高速公路已经建设完成，经营状况不佳。
问：B向项目项目公司的出资应当如何进行会计处理，应该采用以下哪一种：
（ 1 ）投资时，作为其他权益工具投资进行核算，并采用公允价值计量，各年年末对未来现金流量进行估计并折现，调整公允价值，公允价值的变动计入其他综合收益；工程承包总收入按照总承包价确定；
（ 2 ）将对项目公司的投资作为工程施工成本的一部分，作为计算完工进度的一部分；工程承包总收入按照总承包价确定；
（ 3 ）视同工程承包总收入中有一部分款项为股权回购款，对项目公司投资时记为其他应收款，收到工程承包款时优先冲减其他应收款；按照完工进度计算各期工程施工收入时，以总成本价款扣除投资额以后的金额作为计算基础。
是否第一种方式更恰当？

回答人：chenyiwei
PPP项目公司作为特殊主体，社会资本方在其个别报表中对项目公司的长期股权投资不应采用传统的成本法或者权益法核算，而应根据该PPP项目的核算模式确定。像主帖案例，可能采用方案（ 3 ）更合理。